臺灣臺北地方法院刑事判決 　　 　　　　　　　　　九十二年度訴字第一八五七號
　　公　訴　人　臺灣臺北地方法院檢察署檢察官
　　被　　　告　丙○○
　　　　　　　　　　　　國民
　　選任辯護人　游文華律師
　　被　　　告　甲○○
　　　　　　　　　　　　國民
　　右　一　人
　　選任輔佐人　乙○○
右列被告因貪污案件，經檢察官提起公訴（九十二年度偵字第一一一六七號），本院
判決如左：
    主  文
丙○○依據法令從事公務之人員，對於違背職務之行為，收受賄賂，處有期徒刑壹年
拾月，褫奪公權壹年。緩刑貳年。
甲○○非依據法令從事公務之人員，對於依據法令從事公務之人員，關於違背職務之
行為，交付賄賂，免刑。
    事  實
一、丙○○係臺北市政府建設局山坡地水土保持巡查技工，負責臺北市文山地區山坡
    地違規行為之查報、取締及處分等業務，為依據法令從事公務之人員，甲○○係
    臺北市○○區○○段三小段三一四地號土地所有權人之一，為非依據法令從事公
    務之人員。民國（下同）九十一年十月間，甲○○未依法提出申請，即於前開地
    號土地上違法進行整地作業，以搭建木造寮舍供案外人即其長子許進發使用，嗣
    為丙○○於九十一年十月間某日巡查時發現，丙○○明知甲○○未依水土保持法
    第八條第一項第五款及第十三條規定向臺北市政府建設局提出申請，已違反同法
    第三十三條第一項第二款之相關規定，且依臺北市政府建設局山坡地水土保持巡
    查技工執勤管理規定，丙○○應即核實登載於「臺北市政府建設局山坡地巡查人
    員巡查紀錄簿」為舉發，然因甲○○情商並請其數日後再行前來有事請託，丙○
    ○乃未依法查報舉發。九十一年十一月間某日，丙○○依約前往上開地號土地時
    ，甲○○對於從事舉發查報業務之丙○○，關於違背職務之行為，竟基於要求丙
    ○○違背職務不為舉發之犯意，交付一只內裝賄款新臺幣（下同）一萬二千元之
    袋子予丙○○。詎丙○○基於收受賄賂而違背職務不予舉發之犯意，竟對於違背
    職務之行為，當場收受上開賄賂，並同意就甲○○違法水土保持法之行為不予舉
    發，且未將違法開發行為登載於巡查紀錄簿。九十一年十二月間，丙○○與案外
    人郭肇哲辦理業務交接時，為圖掩飾不法收賄上情，尚向郭肇哲佯稱甲○○所建
    之寮舍業已依法提出申請。嗣於九十二年二月十三日，因民眾向臺北市政府建設
    局舉發上開土地違法開發整地，丙○○始於農曆年前將賄款退予甲○○，並於九
    十二年三月十三日，向法務部調查局臺北市調查處自首，始知上情。
二、案經丙○○、甲○○向法務部調查局臺北市調查處自首、自白後移請臺灣臺北地
    方法院檢察署檢察官偵查起訴。
    理  由
一、本院之判斷：
    右揭事實，業據被告丙○○、甲○○於調查局訊問及偵審中坦承不諱，核與證人
    郭肇哲於調查局證述情節相符，復有系爭土地地籍地價地籍圖資料電傳資訊服務
    系統資料一份、臺北市政府建設局山坡地水土保持巡查技工執勤管理規定、臺北
    市政府建設局受理違反地水土保持法電話檢舉登記表影本各一份、臺北市政府建
    應可採信。是本件事證明確，被告犯行洵堪認定，應予依法論科。
二、論罪：
  (一)核被告丙○○所為，係犯貪污治罪條例第四條第一項第五款之罪。
  (二)被告甲○○行為後，違背職務行賄罪有修正，比較新舊法結果，新法並無不利，
    爰適用修正後貪污治罪條例第十一條第三項、第一項之罪。
三、科刑：
  (一)被告丙○○部分：
    1.被告於其犯罪未發覺前，向法務部調查局臺北市調查處自承犯罪之事實，並為
      願受裁判之表示，有該處刑事案件移送書一份附卷可稽；且被告並自動退還全
      部所得財物，應依貪污治罪條例第八條第一項前段自首之規定減輕其刑。又被
      告犯罪情節輕微，而其所得財物在五萬元以下，復應依貪污治罪條例第十二條
      第一項之規定減輕其刑，並與前開自首減輕部分遞減之。且因貪污治罪條例第
      八條第一項前段有「減輕或免除其刑」之規定，應依刑法第六十六條但書規定
      減輕至三分之二。
    2.爰審酌被告因一時失慮，致罹刑典，惟並無犯罪前科，尚屬初犯，且犯後坦承
      不諱，態度良好等一切情狀，量處如主文第一項所示之刑，以示懲儆。
    3.又被告未曾受有期徒刑以上刑之宣告，有台灣高等法院被告全國前案紀錄表一
      件附卷可按，因一時貪念，致罹刑典，其經此教訓自應知所警惕，應無再犯之
      虞，是所宣告之刑，本院認以暫不執行為適當，併予緩刑二年，以勵自新。
    4.被告犯貪污治罪條例之罪，並經本院宣告有期徒刑以上之刑，應依貪污治罪條
      例第十七條規定，宣告褫奪公權一年。
    5.又被告犯罪所得，因被告已全數自動交還甲○○，自無追繳之必要，附此敘明
      。
  (二)被告甲○○部分：
    本院審酌被告搭建木造寮舍之目的，係為供因病失業之長子使用，以致於一時失
    慮，而有本件犯行；惟被告於偵查及審理中中自白，有法務部調查局臺北市調查
    處刑事案件移送書、偵查訊問筆錄及本院審理筆錄各一份在卷可按，犯後態度良
    好，且被告年高七十二歲，並無犯罪前科，尚屬初犯，行賄金額僅一萬二千元等
    一切情狀，認為被告犯罪情節輕微，顯可憫恕，爰依修正後貪污治罪條例第十一
    條第四項前段規定，免除其刑。
四、應適用之法律：
    刑事訴訟法第二百九十九條第一項，貪污治罪條例第二條前段、第四條第一項第
    五款、第八條第一項前段、修正後第十一條第三項、第一項、第四項、第十二條
    第一項、第十七條、第十九條，刑法第十一條前段、第二條第一項前段、第六十
    六條但書、第七十四條第一款、第三十七條第二項。
本案經檢察官蕭惠菁到庭執行職務
中　　　華　　　民　　　國　　九十三　　年　　十一　　月　　　十七      日
                                    臺灣臺北地方法院刑事第三庭
                                        審判長法  官  劉慧芬
                                              法  官  歐陽漢菁
                                              法  官  邱  琦
右正本證明與原本無異。
如不服本判決，得自收受送達之日起十日內，向本院提出上訴狀
                                              書記官  林素霜
中　　　華　　　民　　　國　　九十三　　年　　 十一 　　月　　 十九 　　日
附錄本案論罪科刑法條：
貪污治罪條例第四條
有下列行為之一者，處無期徒刑或十年以上有期徒刑，得併科新台幣一億元以下罰金
：
一　竊取或侵占公用或公有器材、財物者。
二　藉勢或藉端勒索、勒徵、強占或強募財物者。
三　建築或經辦公用工程或購辦公用器材、物品，浮報價額、數量、收取回扣或有其他
　　舞弊情事者。
四　以公用運輸工具裝運違禁物品或漏稅物品者。
五　對於違背職務之行為，要求、期約或收受賄賂或其他不正利益者。
前項第一款至第四款之未遂犯罰之。
貪污治罪條例第十一條
對於第二條人員，關於違背職務之行為，行求、期約或交付賄賂或其他不正利益者，
處一年以上七年以下有期徒刑，得併科新臺幣三百萬元以下罰金。
對於外國、大陸地區、香港或澳門之公務員，就跨區貿易、投資或其他商業活動有關
事項，為前項行為者，處五年以下有期徒刑或科新臺幣一百萬元以下罰金。
不具第二條人員之身分而犯前二項之罪者，亦同。
犯前三項之罪而自首者，免除其刑；在偵查或審判中自白者，減輕或免除其刑。
在中華民國領域外犯第一項、第二項之罪者，不問犯罪地之法律有無處罰規定，均依
本條例處罰。
